【裁判字號】    94,上易,856
【裁判日期】    950221
【裁判案由】    詐欺
【裁判全文】
臺灣高等法院高雄分院刑事判決         94年度上易字第856號
上  訴  人  臺灣高雄地方法院檢察署檢察官
被      告  甲○○
上列上訴人因被告詐欺案件，不服臺灣高雄地方法院94年度簡上
字第868 號中華民國94年11月9 日第一審判決（起訴案號：臺灣
高雄地方法院檢察署94年度偵字第14383 號），提起上訴，本院
判決如下：
    主  文
原判決撤銷。
甲○○幫助意圖為自己不法之所有，以詐術使人將本人之物交付
，處有期徒刑參月，如易科罰金，以參佰元折算壹日。
    事  實
一、甲○○有賭博前科（未構成累犯），猶不知悔改，復於民國
    93年3 、4 月間，見中國時報廣告刊登代辦貸款並須交付存
    摺以利核貸之廣告，在得預見提供金融帳戶存摺、提款卡等
    物予陌生人士使用，可能被犯罪集團所利用，以遂欺騙不知
    情之社會大眾及隱匿掩飾犯罪所得財物或財產利益之目的，
    竟仍容任所提供之帳戶、存摺、提款卡可能被犯罪集團用以
    詐欺取財結果之發生，而基於幫助他人實施詐欺取財犯罪之
    不確定故意，乃依廣告上刊登之電話與之聯絡，而於93 年4
    月12日，在桃園縣中壢市電信局附近之麥當勞速食店前，將
    其於當日在台北銀行中壢分行所申設，帳號000000000000號
    帳戶之存摺及提款卡，交付予自稱「小林」之不詳姓名成年
    男子所組成之詐財集團，供作向不特定民眾詐財匯款之用。
    嗣該集團再共同基於意圖為自己不法所有之犯意聯絡，由另
    一姓名年籍不詳之成年男子，於93年4 月13日18時許，以電
    話聯絡乙○○○，佯稱其女現在渠等手上，需贖款始放人，
    致乙○○○因救女心切，誤信為真而陷於錯誤，遂持其之金
    融卡，於93年4 月13日18時58分許，至高雄市小港區○○○
    街1 號之小港郵局自動提款機，依該集團之指示操作，將其
    帳戶內之款項新台幣（下同）5 萬元及6,859 元，分別轉匯
    入上開甲○○之帳戶內，迨乙○○○於事後查證，其女安然
    無恙未遭綁後，始知受騙，乙○○○因而受有共計56,859元
    之財產上損害。嗣經乙○○○報警而循線查悉上情。
二、案經高雄市政府警察局小港分局報請台灣高雄地方法院檢察
    署檢察官聲請簡易判決處刑，原審法院認為不宜，改依通常
    程序審理。
    理  由
甲、程序部分：
    按被告以外之人於審判外之言詞或書面陳述，除法律有規定
    者外，不得作為證據；又被告以外之人於審判外之陳述，雖
    不符前4 條之規定，而經當事人於審判程序同意作為證據，
    法院審酌該言詞陳述或書面陳述作成時之情況，認為適當者
    ，亦得為證據。當事人、代理人或辯護人於法院調查證據時
    ，知有第159 條第1 項不得為證據之情形，而未於言詞辯論
    終結前聲明異議者，視為有前項之同意，刑事訴訟法第159
    條第1 項、第159 條之5 分別定有明文。被害人乙○○○於
    警詢中之證言為前開刑事訴訟法第159 條第1 項之傳聞證據
    ，惟被告甲○○於本院言詞辯論終結前並未就其證據能力聲
    明異議，依前開刑事訴訟法第159 條之5 第2 項之規定，前
    開被害人於警詢中之陳述亦有證據能力，合先敘明。
乙、實體部分：
一、原審訊據被告甲○○固坦承有於上揭時、地將其所有之前開
    於台北銀行中壢分行開立之帳號000000000000存摺及提款卡
    交予自稱「小林」不詳姓名之成年男子之事實，惟矢口否認
    有何幫助詐欺之犯行，辯稱：因自稱「小林」不詳姓名之成
    年男子說要幫伊代辦貸款，並叫伊至台北銀行中壢分行開戶
    ，伊就去開戶，開戶後，渠要求伊將存摺及提款卡交予渠，
    伊就交予渠去辦理貸款，伊不知渠會利用伊上開帳戶存摺去
    詐騙財物云云。
二、經查：
    (一)、台北銀行中壢分行帳號000000000000號之帳戶、存摺等
        ，確係被告所申請之事實，業經被告於警詢、偵查及原
        審法院審理時自承在卷，並有台北銀行中壢分行93年9
        月15日北銀中壢字第9360020900號函所附之開戶基本資
        料表、一本萬利帳戶往來申請暨約定書各1 份在卷可稽
        ，堪信為真實。
    (二)、被害人乙○○○依詐騙集團之指示，於93年4 月13日18
        時58分許，分2 筆款項轉匯入被告上開台北銀行中壢分
        行帳戶內，共計56,859元，且被害人乙○○○係因遭人
        以電話聯絡，佯稱其女現在渠等手上，需贖款始放人，
        而陷於錯誤，遂依該人之指示操作自動提款機，致將上
        開款項轉匯入被告上開台北銀行中壢分行帳戶內等情，
        亦據被害人乙○○○於警詢時陳述明確，復有台北銀行
        中壢分行93年9 月15日北銀中壢字第9360020900函附之
        交易明細表1 份在卷足按，亦堪認定為真正。
    (三)、金融機構之存摺帳戶係供存戶存提資金之使用，關乎存
        戶個人財產權益，故一般人均有不可輕易將存簿交予他
        他人，以保護其財產，並防阻他人任意使用其帳戶資料
        之認識。且近年來，利用金融卡轉帳詐騙事件，屢見不
        鮮，並為新聞媒體經常報導事項，故一般人對於金融帳
        戶資料若落入不明人士手中，極易被利用為與財產有關
        之犯罪工具，此亦為國人依一般生活認知能力所易於體
        察之常識，被告學歷為高中畢業（警詢卷所載），且為
        智慮正常之人，對此自應有所認識，是被告於交付上開
        存摺時，對於該自稱「小林」之不詳姓名之成年男子可
        能使用其帳戶詐騙他人一事，應有所預見，且對其結果
        之發生，也不違背其本意；再參以中國國際商業銀行業
        務管理處及板信銀行作業部，亦分別於93年4 月12日及
        同年4 月21日通報被告所有之帳戶為異常交易帳戶，有
        財團法人金融聯合徵信中心查詢表1 紙在卷可憑，益證
        被告所辯其不知情，顯不足採信。
    (四)、綜上所述，本件事證明確，被告犯罪行為足堪認定。
三、被告係以幫助該自稱「小林」之不詳姓名之成年男子所組成
    之詐欺集團犯罪之意而參與，核其所為，係犯刑法第339 條
    第1 項詐欺取財罪之幫助犯，應依刑法第30條第2 項之規定
    ，按正犯之刑減輕之。
四、原判決未詳予推究，逕為被告無罪之判決，顯有未洽。檢察
    官上訴意旨認被告應係成立恐嚇取財罪之幫助犯云云，惟本
    案該自稱「小林」之不詳姓名之成年男子所組成之犯罪集團
    ，並非果真擄獲被害人之女兒，或欲對被害人之女兒有何不
    利，而係以不實欺罔之事，來詐騙被害人之財物，是與恐嚇
    取財之要件有異，檢察官上訴雖無理由，惟原判決既有可議
    ，自應由本院撤銷改判。審酌被告甲○○提供金融帳戶存摺
    、提款卡供他人詐欺行騙，助長詐財犯罪集團詐騙財物之犯
    罪風氣，危害社會大眾之財產法益，本不容寬貸，惟念其所
    為僅係幫助行為，犯後並坦承部分犯行等一切情狀，量處有
    期徒刑3 月，並諭知如易科罰金，以300 元折算1 日。
五、被告經合法傳喚，無正當之理由不到庭，爰不待其陳述，逕
    行判決。
據上論結，應依刑事訴訟法第369 條第1 項前段、371 條、第36
4 條、第299 條第1 項前段，刑法第339 條第1 項、第30條第2
項、第41條第1 項前段，罰金罰鍰提高標準條例第1 條前段、第
2條 ，判決如主文。
本案經檢察官陳新慶到庭執行職務。
中    華    民    國    95    年    2     月    21    日
            刑事第五庭  審判長法  官  曾永宗
                              法  官  任森銓
                              法  官  陳  箐
以上正本證明與原本無異。
不得上訴。
中    華    民    國    95    年    2     月    21    日
                              書記官  魏文常
附錄本件判決論罪科刑法條：
中華民國刑法第339 條
(普通詐欺罪)
意圖為自己或第三人不法之所有，以詐術使人將本人或第三人之
物交付者，處5 年以下有期徒刑、拘役或科或併科1 千元以下罰
金。
以前項方法得財產上不法之利益或使第三人得之者，亦同。
前二項之未遂犯罰之。


司法院資訊處製作；財團法人民間司法改革基金會備份。
